臺灣高等法院民事判決　　　　　　　　 96年度上易字第528號
上　訴　人　聯宗公寓大廈管理維護股份有限公司
法定代理人　乙○
訴訟代理人　孫域律師
被　上訴人　南方藝術宮殿社區管理委員會
法定代理人　甲○○
上列當事人間請求損害賠償等事件，上訴人對於中華民國95年12
月22日臺灣臺北地方法院95年度訴字第8841號第一審判決提起上
訴，本院於96年8月14日言詞辯論終結，判決如下：
    主      文
上訴駁回。
第二審訴訟費用由上訴人負擔。
    事實及理由
一、本件被上訴人經合法通知，未於言詞辯論期日到場，核無民
    事訴訟法第386條所列各款情形，爰依上訴人之聲請，由其
    一造辯論而為判決。
二、被上訴人主張：被上訴人自民國91年11月起至94年10月31日
    止，委託上訴人辦理位於台北市○○路○段21巷2至24號計17
    棟南方藝術宮殿社區之駐衛保全及大樓管理事項，每月服務
    管理費為新台幣（下同）360,000元。詎92年6月間，上訴人
    指派至被上訴人社區服務之總幹事即原審共同被告蕭嘉恩(
    經原審判決應給付被上訴人3,056,836元本息，未聲明不服
    而告確定），竟曠職數日未再前來履行職務，經被上訴人於
    94年7月清查帳務，發現「管理費收支總表」金額為11,475,
    300元，「停車費收支總表」之金額為3,777,226元，均明確
    蓋有「蕭嘉恩」姓名便章，蕭嘉恩已向住戶收取費用總計為
    15,252,526元。惟蕭嘉恩自行製作之「收支平衡表」，計算
    「管理費」、「停車費」、「地下室租金」項目之金額，總
    計收入僅為10,815,690元，計短缺4,436,836元（15,252,52
    6-10,815,690=4,436,836）。嗣蕭嘉恩捲款潛逃後，上訴人
    乃出具承諾書予被上訴人，約定原應於94年10月底屆滿之管
    理服務契約，同意延展至94年12月底，並同意於2,500,000
    元之損害範圍內願意負責，且同意不請領94年7月、8月、9
    月之服務管理費，共計1,080,000元，另94年10月、11月、
    12月之服務管理費，則同意按月扣抵100,000元，故扣除已
    抵銷之1,380,000元（1,080,000+100,000+100,000元+100,0
    00 =1,380,000）後，依承諾書之約定，上訴人應再給付被
    上訴人1,120,000元（2,500,000-1,380,000=1,120,000）。
    因蕭嘉恩應給付之3,056,836元債務，與上訴人應給付之1,1
    20,000元之債務，係屬同一債務，故蕭嘉恩與上訴人屬不真
    正連帶務關係，如其中一人已為給付，其他人在該給付範圍
    內，免給付義務。原審判決上訴人應給付被上訴人1,120,00
    0元，及自起訴狀繕本送達翌日即95年8月18日起至清償日止
    ，按週年利率百分之五計算之利息。並與蕭嘉恩二人間如其
    中一人已為給付，於給付範圍內，其他人免給付義務。並為
    假執行之宣告。上訴人不服提起上訴，對上訴人之上訴聲明
    ：上訴駁回。
三、上訴人則以：系爭承諾書係於蕭嘉恩涉嫌侵占被上訴人應收
    之管理費等事案發後，經改選之管委會邀上訴人公司總經理
    參與94年10月16日召開委員會議，上訴人應被上訴人之請求
    ，於被上訴人擬妥之承諾書上簽立。惟當時無法確認蕭嘉恩
    涉嫌侵占之管理費等金額若干，故約定須另行核算，且核算
    金額所需之社區帳冊及單據原本和相關資料，旋因被上訴人
    對蕭嘉恩提出刑事侵占告訴，已隨狀呈交台北地方法院檢察
    署（以下簡稱台北地檢署），致兩造無法依承諾書約定於94
    年12月31日核算，故其乃非可歸責於上訴人，自不應負給付
    責任。另上訴人於94年6月間發覺蕭嘉恩所收繳之住戶管理
    費偏低，且被上訴人對上訴人每月應付之服務費，均未能依
    合約按時支付，經向蕭嘉恩詢問，其則告知係被上訴人核發
    延誤所致，遂派員進行核對帳務異常現象，初步查核管理費
    部份，發現有所差異，斯時被上訴人並未查覺蕭嘉恩有不法
    情事，但因上訴人前往查核，導致被上訴人驚覺情況有異，
    重新改選管委會委員、主任委員，並查扣所有單據報表，但
    上訴人在初步查核中，發覺被上訴人核發予蕭嘉恩所請之公
    共水電費或購買游泳池救生設備等費用時，給付蕭嘉恩者為
    不填收付單位名義，即不開抬頭支票，有違反常理之事，亦
    造就蕭嘉恩侵占之有利機會。另關於蕭嘉恩蓋章之各項報表
　  之真偽，均經被上訴人前管委會財委（後主任委員）陳志明
    審核簽認，而此類報表依兩造委託契約書內容，總幹事行事
    表規定，係彙整呈報管委會審核公佈。其內容之正確性如何
    ，審核之委員應知之甚詳，故被上訴人對蕭嘉恩之管理有重
    大過失等語，資為抗辯。上訴聲明：原判決不利於上訴人部
    分廢棄。上開廢棄部分，被上訴人在第一審之訴及假執行之
    聲請均駁回。
四、被上訴人主張蕭嘉恩為被上訴人之受僱人，並派駐至被上訴
    人社區擔任管理總幹事，業據被上訴人提出委託契約書、南
    方藝術宮殿駐衛保全/大樓管理服務契約書、台北地檢署94
    年10月5日函為證，且為上訴人所不爭執（見本院96年上易
    字第111號卷第43頁反面），堪信為真。
五、被上訴人主張上訴人依承諾書約定願給付2,500,000元，業
    據提出承諾書乙件為證（見原審卷第137頁），上訴人就該
    承諾書之真正，雖不爭執為真，但否認有給付該款項之義務
    ，並以前揭情詞置辯，查：
  (一)依上訴人簽署之承諾書記載：「立承諾書人就蕭嘉恩背信、
    信占事，本於委任關係之連帶責任，承諾左列事項：一、立
    書人初步認同在新台幣貳佰伍拾萬元之範圍內，對南方藝術
    宮殿管委會負責，但仍應在2005年12月31日前核算出實際被
    蕭員侵占金額，立書人願對核算後金額負法律上之責任」。
    可證上訴人確有同意在2,500,000元之範圍內，願對被上訴
    人為賠償之給付，則上訴人依該約定，自應賠償被上訴人
    2,500,000元。至承諾書雖另約定兩造應於2005年12月31日
    前核算出實際被侵占之金額，上訴人願對核算後之金額負責
    ，僅係兩造就確定初步金額，另附有於2005年12月31會算之
    解除條件，而兩造並未於94年12月31日前另外核算金額，此
    為兩造所不爭執，是兩造所附會算之條件既未成就，自無該
    條件約定之適用。上訴人抗辯稱本件未經詳實核算金額，其
    係可歸責於被上訴人將本件全部卷證送台北地檢署，而不可
    歸責於上訴人，故上訴人不負給付之責云云。惟兩造既約定
    於2005年12月31日會算，則上訴人自可於該期日屆至前請求
    被上訴人會同核算，但綜觀全部卷證，上訴人並未提出其曾
    請求被上訴人會算之證明，且上訴人自核對帳務異常現象，
    初步查核管理費部份，發現有所差異（見本院96年度上易字
    第111號卷第16頁、第17頁)，是上訴人既曾經派員查核被上
    訴人收支報表，參諸被上訴人已提出蕭嘉恩蓋章之管理費收
    費總表及停車費收費總表、被上訴人社區收支平衡表、被上
    訴人92年6月至94年7月收支平衡表（見原審卷第38頁至第13
    6頁），核計蕭嘉恩侵占之金額，則上訴人亦得自行核算，
    上訴人不徒此舉，並據以指摘被上訴人將全部卷證送台北地
    檢署，致無從核算，乃可歸責於被上訴人，上訴人不負賠償
    責任云云，洵非可採。則依系爭承諾書第2、3條所載，上訴
    人同意不請領94年7月、8月、9月之服務管理費，共計1,080
    ,000 元，另94年10月、11月、12月之服務管理費，則同意
    按月扣抵100,000元，經扣抵上開金額後，上訴人應給付被
    上訴人1,120,000元（2,500,000-1,080,000-100,000-100,0
    00-100,000=1,120,000），為有理由，應予准許。
  (二)再者，蕭嘉恩係上訴人僱傭並指派至被上訴人社區擔任總幹
    事，蕭嘉恩之薪資亦係由上訴人支付，此經上訴人自認在卷
    （見本院96年度上易字第528號卷第7頁反面），故關於對蕭
    嘉恩之選任、監督之權限均在上訴人，雖依兩造所簽訂之委
    託契約書第7條約定：「工作人員之管理與核派：…(二)留駐
    人員除應遵守乙方（按係上訴人）之管理規章及勤務準則外
    ，並應遵守甲方（按係被上訴人）之合理管理規定，如有怠
    忽職守或其他不法情事，甲方得按情節輕重予以懲處，如乙
    方所派人員有明顯不適當或不稱職時，得隨時書面通知乙方
    更換之，乙方不得拒絕」等語（見原審卷第13頁），係約束
    蕭嘉恩須遵守被上訴人社區之管理規章及勤務準則，僅於蕭
    嘉恩有違反管理規章及勤務準則時，被上訴人始得予以懲處
    ，並通知上訴人予以更換，其既未解免上訴人對蕭嘉恩之選
    任、監督之義務，參酌兩造簽訂之委託契約第7條第(三)款復
    約定：「乙方對其派遣之工作人員安全、紀律及私人行為操
    守應負管理之責任，如有越軌行為或觸犯治安條例所引起之
    糾紛，以及因執行勤務所發生之傷亡事故概由乙方負責」等
    語，則蕭嘉恩侵占被上訴人社區之管理費、停車費，係上訴
    人派遣蕭嘉恩之紀律、操守問題，核與上訴人社區之管理規
    章及勤務準則無關，其依委託契約書第7條第(三)款約定，亦
    係應由上訴人負責。上訴人以蕭嘉恩係其派駐被上訴人社區
    ，並執行被上訴人社區之行政事務，即由被上訴人交辦監督
    ，上訴人無從掌控蕭嘉恩，據以解免其賠償義務云云，無足
    可取。再者，損害之發生或擴大，被害人與有過失者，法院
    得減輕賠償金額，或免除之，民法第217條第1項固定有明文
    。惟其係以被害人未能盡其善良管理人之注意，致有損害之
    發生或擴大時，法院始得減、免損害賠償金額。而本件損害
    之發生屬蕭嘉恩個人蓄意侵占所致，故蕭嘉恩製作之報表縱
    令經被上訴人財委、主委蓋章核閱，亦係蕭嘉恩製作不實收
    入報表據以欺矇得逞，且本件縱係由上訴人查覺異狀而舉發
    ，亦係上訴人基於監督權之職責行使所致，上訴人據以指摘
    被上訴人有重大過失，要無所據。況本件上訴人已依承諾書
    同意賠償被上訴人2,500,000元，已如前述，上訴人嗣後再
    指摘被上訴人與有過失，並拒絕賠償，殊難採憑。因此，上
    訴人聲請訊問證人即被上訴人前任主委陳志明，據以證明蕭
    嘉恩侵占公款之時間內，均受陳志明監督，報表亦經財委、
    主委蓋章，報表係如何核准蓋章、公布，被上訴人何以未發
    覺蕭嘉恩侵占等，核無必要，併此敘明。
  (三)被上訴人主張蕭嘉恩侵占被上訴人社區管理費4,436,836元
    ，業據提出南方藝術宮殿社區管理費收費總表、停車費收費
    總表、明細表、南方藝術宮殿社區92年6月至94年7月止之收
    支平衡表、明細表等件影本為證（見原審卷第10頁至第110
    頁），即原審判決蕭嘉恩應賠償被上訴人3,056,836元本息
    ，未經蕭嘉恩聲明不服，而告確定。
  (四)又本件被上訴人係依承諾書第1條前段之約定請求被上訴人
    負給付之義務，已如前述，故關於蕭嘉恩實際侵占被上訴人
    管理費之數額為何，核與本件被上訴人請求依承諾書第1條
    前段規定請求上訴人依初步認同金額2,500,000元範圍內賠
    償，不生影響，故上訴人請求調閱台北地檢署95年度偵字第
    3891號、9136號卷，既因偵查不公開而無從調閱，且縱經調
    閱亦與本件結論無涉，上訴人請求調查此部分證據，核無必
    要，附此敘明。
六、綜上所述，被上訴人依承諾書之法律關係，請求上訴人應給
    付被上訴人1,120,000元，及自起訴狀繕本送達之翌日即95
    年8月18日起至清償日止，按週年利率百分之五計算之利息
    ，且與蕭嘉恩其中一人為給付時，於給付之範圍內，其他免
    給付之責，為有理由，應予准許。原審判命上訴人如數給付
    ，於法並無不合。上訴意旨指摘原判決不當，請求廢棄改判
    ，為無理由，應予駁回。
七、本件事證已明，兩造其餘攻擊防禦方法及未經援用之證據，
    經本院審酌後，核與本件之結論，不生影響，爰不一一贅述
    ，附此敘明。
八、據上論結，本件上訴為無理由，依民事訴訟法第449條第1項
    、第78條、第463條、第385條第1項前段，判決如主文。
中    華    民    國    96    年    8     月    28    日
                    民事第十一庭
                        審判長法  官   鄭雅萍
                              法  官   詹文馨
                              法  官   蘇芹英
正本係照原本作成。
不得上訴。
中　　華　　民　　國　　96　　年　　8 　　月　　28　　日
　　　　　　　　　　　　　　　書記官   林初枝
